臺灣高等法院刑事裁定
111年度抗字第1277號
抗  告  人  
即  受刑人  林傳銘



上列抗告人即受刑人因聲請撤銷緩刑案件，不服臺灣臺北地方法
院111年度撤緩字第101號，中華民國111年7月29日撤銷緩刑之裁
定，提起抗告，本院裁定如下：
    主  文
抗告駁回。
    理  由
一、原裁定意旨略以：
　㈠抗告人即受刑人林傳銘（下稱受刑人）因違反證券投資信託
    及顧問法案件，經臺灣臺南地方法院（下稱臺南地院）以10
    6年度金訴字第6號判決判處有期徒刑6月，併科罰金新臺幣
    （下同）120萬元，緩刑5年，並應履行臺南地院107年度南
    司調字第87號調解筆錄所示之給付內容，該判決於民國107
    年9月20日確定在案。
　㈡依上開判決所付之緩刑條件，受刑人應與林孟漢連帶給付告
    訴人林秀華531萬元，給付方式為：自107年6月25日起至108
    年5月25日止，於每月25日前按月給付6萬元；自108年6月25
    日起至109年5月25日止，於每月25日前按月給付7萬元；自1
    09年6月25日起至110年5月25日止，於每月25日前按月給付8
    萬元；自110年6月25日起至111年5月25日止，於每月25日前
    按月給付9萬元；自111年6月25日起至112年5月25日止，於
    每月25日前按月給付10萬元；自112年6月25日前給付51萬元
    予告訴人，意即迄今至少應連帶給付告訴人360萬元。
　㈢惟受刑人竟僅給付告訴人26萬元，與緩刑條件差距甚大。告
    訴人於原審訊問時復稱：我覺得被告應該是沒有要還，如果
    要還的話不會一年只有還2萬，每次都是我催款他才還等語
    ，顯見受刑人已無意履行緩刑條件甚明。
　㈣上開判決為保障告訴人之權益，認有賦予受刑人上開負擔必
    要，顯寓有在受刑人連帶支付告訴人賠償金額之前提下，始
    予緩刑宣告之意，是受刑人若不履行上開判決緩刑條件，自
    不得受緩刑之恩典。且該判決係參酌受刑人於該案審理期間
    與告訴人所達成之調解條件而為緩刑之諭知，受刑人於受有
    緩刑宣告之利益後，本應履行義務，依緩刑所附之條件分期
    給付予告訴人，詎其迄今連賠償金額之十分之一均尚未履行
    完畢，是認受刑人缺乏履行誠意，難認其有何真心悔悟之情
    ，足見其違反臺南地院依刑法第74條第2項第3款所命負擔情
    節重大，實無從再預期受刑人將恪遵相關法令規定並依約履
    行，原宣告之緩刑已難收其預期效果，而有執行刑罰之必要
    ，核與刑法第75條之1第1項第4款之規定並無不合，檢察官
    據此聲請撤銷緩刑宣告，為有理由，應予准許等語。
二、抗告意旨略以：
　㈠林秀華於臺南地院106年度金訴字第6號案件為證人身分，原
    裁定全文將林秀華認定為告訴人，對受刑人顯有不公。
　㈡林秀華於臺南地院105年度重訴字第98號民事案件向受刑人請
    求損害賠償，業經判決認定免連帶賠償1000萬元。
　㈢受刑人與林秀華於臺南地院107年度南司調字第87號調解筆錄
    已達成共識，請求法院給予無罪判決，因為受刑人與林秀華
    都是和旺聯合實業股份有限公司（下稱和旺公司）的被害人
    ，受刑人願意在民事勝訴之情形下，接受扣除財團法人證券
    投資人及期貨交易人保護中心（下稱投保中心）求償後剩餘
    之賠償責任，本件刑事案件受有罪緩刑判決後，親友皆鼓勵
    上訴追求無罪判決，但受刑人個性忠厚老實，願意接受法律
    教誨。
　㈣107年3月6日調解筆錄成立時，受刑人不知道林秀華以相同期
    間內的和旺公司虧損資料，代位投保中心向和旺公司及劉永
    祥等人之求償是否勝訴，才會做成上開調解筆錄，但投保中
    心經臺灣臺北地方法院於107年7月19日以106年度金字第12
    號民事判決勝訴，劉永祥等人需賠償7390萬5414元，受刑人
    懇請調查林秀華可獲賠償金額，在不重複求償的情形下，調
    解筆錄需要重新議定或失效。
　㈤受刑人自前開調解筆錄成立後，從未接過林秀華任何形式的
    催款，受刑人已年近74歲，疫情關係也無收入，因皮膚癌與
    毛細孔角質化隨時復發，醫生囑咐要減少外出曬太陽勞作，
    妻子也在居家長照，每月收入約3萬元，受刑人並無故意處
    分資產不履行債務之情形，林秀華聲請對受刑人假扣押的土
    地尚在受刑人名下，請准予撤銷原裁定，恢復緩刑等語。
三、按受緩刑之宣告而有違反刑法第74條第2項第1款至第8款所
    定負擔情節重大之情形，足認原宣告之緩刑難收其預期效果
    ，而有執行刑罰之必要者，得撤銷其宣告，刑法第75條之1
    第1項第4款定有明文。探究其立法意旨，係認緩刑制度係為
    促使惡性輕微之被告或偶發犯、初犯改過自新而設，如符合
    上開要件，法官得依情節裁量是否撤銷先前緩刑之宣告，其
    審認之標準為「足認原宣告之緩刑難收其預期效果，而有執
    行刑罰之必要」，至是否符合前開標準，則應依具體情形加
    以認定。
四、經查：
  ㈠受刑人因違反證券投資信託及顧問法案件，經臺南地院以106
    年度金訴字第6號判決判處有期徒刑6月，併科罰金120萬元
    ，緩刑5年，並應履行前開臺南地院107年度南司調字第87號
    調解筆錄所示之給付內容，該判決於107年9月20日確定在案
    ，有該刑事判決及本院受刑人前案紀錄表在卷可稽。
　㈡又受刑人於上開判決確定後，經臺南地方檢察署（下稱臺南
    地檢署）以107年10月24日南檢銘子107執緩569字第1079049
    294號函通知應依上開條件賠償告訴人，並每3月將已履行之
    資料檢送臺南地檢署，如逾期未履行，檢察官得聲請撤銷緩
    刑宣告，執行原判決宣告之刑期，該通知業於107年10月26
    日送達受刑人位於臺南市○區○○路000巷00弄0號之居所，由
    受刑人本人收受送達，有臺南地檢署送達證書可憑，而受刑
    人迄今僅給付26萬予告訴人，亦據告訴人於111年7月28日原
    審訊問時陳述在卷，並有告訴人提出之帳戶交易明細可佐。
　㈢受刑人雖執前詞提起抗告；然查：
　⒈臺南地院106年度金訴字第6號判決係經林秀華向臺南地檢署
    檢察官提出告訴，經檢察官偵查起訴後所為之判決，林秀華
    自係該案之告訴人無訛。
　⒉又受刑人主張其業經臺南地院105年度重訴字第98號民事案件
    認定免連帶賠償1000萬元予告訴人部分，未見受刑人提出事
    證可資佐證，已無從認定受刑人此部分所述是否屬實。縱使
    受刑人所述實在，亦與臺南地院106年度金訴字第6號判決宣
    告緩刑所附條件一節無涉。
　⒊再者，前開調解筆錄雖亦載有「日後如投保中心就兩造共同
    以聲請人（即告訴人）名義投資之『和旺』公司股票求償結果
    有實際獲償，聲請人願將其實際獲償金額二分之一給付予相
    對人林傳銘」等內容；然此並非臺南地院106年度金訴字第6
    號判決宣告緩刑所附之條件，受刑人依前開緩刑所附條件給
    付金額予告訴人，與受刑人是否另有權利可對告訴人請求本
    屬二事，不論告訴人日後向和旺公司求償之實際獲償金額為
    何，均不影響受刑人仍須遵期履行緩刑條件一事之認定。　
　⒋上開臺南地院106年度金訴字第6號判決係因受刑人自白犯罪
    ，並依卷內相關事證，認定受刑人與林孟漢共同犯證券投資
    信託及顧問法第107條第1款之非法經營全權委託投資業務罪
    ，另審酌受刑人與林孟漢共同牟求私利，在徵得客戶即告訴
    人之同意後，違反規定從事代操，非法經營全權委託投資業
    務，所為業已破壞國家對於證券業務之管理，影響市場交易
    之常規，並致告訴人受有損失，所為實應加以非難，惟念及
    其尚知坦認犯行，且已與告訴人達成調解，獲得告訴人之諒
    解，兼衡其經營之期間、於本案所扮演之角色、僅有告訴人
    1名被害人及告訴人自述之虧損金額，暨受刑人陳明高職畢
    業，先前係從事機械五金之業務人員，現已退休，已婚，育
    有2名成年子女之家庭狀況等一切情狀後，判處上開罪刑。
    復以受刑人前未曾因故意犯罪受有期徒刑以上刑之宣告，已
    坦承犯行，並與告訴人達成調解，獲告訴人之諒解，願給予
    緩刑之宣告，佐以該調解條件，受刑人及林孟漢需於未來數
    年間，支付至少531萬元之賠償數額，倘因本案之論罪科刑
    ，令其即刻入監執行短期自由刑，不僅將蒙受短期自由刑之
    流弊，對調解條件之履行亦將更為艱難，執此各情以觀，認
    受刑人因貪圖利益，一時失慮觸犯刑章，經此偵、審程序及
    科刑之教訓，當知所警惕，諒無再犯之虞，上開宣告之刑以
    暫不執行為適當，依刑法第74條第1項第1款之規定，併予宣
    告緩刑5年，且為確保受刑人能依前揭調解筆錄如數給付，
    以維護告訴人之權益，認有依刑法第74條第2項第3款規定為
    附記事項之必要，而命受刑人應依上開調解筆錄所示之條件
    為履行。
　⒌受刑人對於上開判決並未提起上訴，足見受刑人斯時勢必經
    過詳細評估自身之經濟狀況、工作報酬及收入等清償能力，
    認確能如期履行後，始與告訴人以上揭條件達成調解，並藉
    此換取緩刑之寬典，是其自應遵期履行調解內容，始堪認有
    接受緩刑所附條件之真意。惟受刑人不僅未依前開判決所附
    緩刑條件如期履行，至今僅給付26萬元予告訴人，與緩刑條
    件應履行之給付金額相差甚大。且受刑人倘確如其所辯，因
    經濟、身體健康狀況導致無法按時還款，大可主動向檢察官
    陳明上情，或與告訴人聯繫徵求同意先行支付部分款項，受
    刑人卻捨此不為，迄至檢察官聲請撤銷緩刑，原審並傳喚調
    查，仍未就何以未按條件履行乙節提出任何說明，已見受刑
    人逃避應負責任之心態，及未誠實積極面對該案後續賠償事
    宜。其違反負擔情節重大，應認原宣告之緩刑未能收省悟及
    警惕抗告人之預期效果，而有執行刑罰之必要。原審因認受
    刑人合於刑法第75條之1第1項第4款所定得撤銷緩刑宣告之
    要件，裁定撤銷受刑人之緩刑宣告，經核自無不合。
　㈣綜此，受刑人逕執前詞指摘原裁定不當，為無理由，應予駁
    回。
據上論斷，應依刑事訴訟法第412條，裁定如主文。
中　　華　　民　　國　　111 　年　　8 　　月　　31　　日
                  刑事第四庭  審判長法　官  林柏泓
                                    法　官  吳元曜
                                    法　官  羅郁婷
以上正本證明與原本無異。
不得再抗告。
                                    書記官  蔡易霖
中　　華　　民　　國　　111 　年　　8 　　月　　31　　日